【裁判字號】    95,訴,1420
【裁判日期】    951219
【裁判案由】    違反毒品危害防制條例
【裁判全文】
臺灣臺南地方法院刑事判決              95年度訴字第1420號
公  訴  人  臺灣臺南地方法院檢察署檢察官
被      告  甲○○
選任辯護人  翁瑞昌  律師
上列被告因違反毒品危害防制條例案件，經檢察官提起公訴（95
年度偵字第11266號），本院判決如下：
    主  文
甲○○運輸第二級毒品，處有期徒刑柒年肆月。扣案第二級毒品
安非他命壹包（驗餘淨重柒點玖伍玖捌公克）沒收銷燬之，空包
裝袋壹個沒收。
    事  實
一、甲○○因染上吸食安非他命習慣，明知安非他命係毒品危害
    防制條例第二條第二項第二款所明定之第二級毒品，不得運
    輸及持有，且上開物品係行政院依據懲治走私條例，訂定發
    布「管制物品項目及其數額」規定所列之甲項第四款管制進
    出口物品，前揭不得運輸毒品入境之資訊，亦在我國臺灣地
    區各國際機場以醒目方式標示。惟甲○○竟基於運輸安非他
    命暨私運管制物品進口之犯意，於民國九十五年六月二十三
    日由高雄小港國際機場搭機自臺灣地區出境，前往大陸廣東
    珠海地區，向不詳姓名年籍綽號「川哥」之人取得安非他命
    一包，甲○○為便於隱藏運輸入境，遂將上開毒品置放在其
    所有之休閒鞋右腳鞋墊內，並置放於隨身攜帶之行李箱後，
    即攜帶該包毒品，於九十五年七月二十八日二十一時四十五
    分許，自澳門地區搭乘ＮＸ—６６２號班機，於同晚二十三
    時三十分許落地抵達高雄小港國際機場，將上開管制進出口
    之安非他命輸入我國臺灣地區境內。嗣於同晚二十三時四十
    五分許，為航空警察人員會同財政部高雄關稅局人員在該機
    場入境檢查室，於甲○○隨身攜帶行李箱內之休閒鞋鞋墊內
    查獲，並扣得上開安非他命一包（驗餘淨重七點九五九八公
    克）及休閒鞋一雙。
二、案經臺南憲兵隊報告臺灣臺南地方法院檢察署檢察官偵查後
    提起公訴。
    理  由
一、訊據被告甲○○對於其出境前往大陸地區取得安非他命，將
    之置放在休閒鞋鞋墊內後，再搭機入境回台之過程等情，均
    坦白承認，惟矢口否認有運輸毒品暨違反懲治走私條例之犯
    意，被告與辯護意旨均辯稱：其係基於個人施用目的而持有
    前開毒品，本件查獲經實施採尿，亦呈安非他命及甲基安非
    他命陽性反應，自無所謂運輸毒品之犯意云云。經查：
  (一)上開犯罪事實，有關被告入出境資料部分，有本國人（含華
    僑）入出境詳細資料一份附卷可稽（見偵查卷第二一至二二
    頁），被告入境後在高雄小港國際機場查獲毒品一包及休閒
    鞋一雙，有臺南憲兵隊搜索扣押筆錄一份可查（見警卷第十
    八至二十頁），其中扣案毒品一包經送憲兵司令部刑事鑑識
    中心，依據電子天秤法、酵素免疫分析法ＥＭＩＴ、液相萃
    取（溶劑萃取）前處理法、氣相層析質譜儀ＧＣ＼ＭＳ鑑定
    結果，含有甲基安非他命成分，驗餘淨重七點九五九八公克
    ，確實為第二級毒品，有該中心九十五年九月十一日95安鑑
    字第０１５２９號鑑驗通知書一紙在卷可稽（見偵查卷第四
    九頁，被告尿液經鑑驗有甲基安非他命陽性反應，同在上開
    鑑驗通知書），此亦經被告於本院審理時自白承認。是本件
    所應審究者，即為本於施用毒品之目的，自臺灣地區境外攜
    帶毒品入境，是否構成運輸毒品罪及懲治走私條例之走私物
    品罪。
  (二)按毒品危害防制條例之「運輸」，指於各地互為轉運輸送，
    將物品由某地移轉存置至他地而言，即以其所運之毒品在兩
    區域間具有輸出或輸入作用為構成要件，而此運輸包含自國
    內運送至國外，及自國外運送至國內在內，其在國內運送者
    ，亦屬之，至於運輸之動機、目的是否意在為己或為他人，
    運輸之方法為海運、空運、陸運或兼而有之，均非所問。至
    「零星夾帶」或「短途持送」者，雖得斟酌實際情形，依持
    有毒品罪論科，但仍以無運輸或販賣之意圖者為限。是倘有
    運輸之意思，在國內將大量毒品由某處搬運輸送至他處，即
    非零星夾帶或短途持送之單純持有而已（最高法院九十二年
    度台上字第一一八四、三八○八號、九十四年度台上字第三
    四一、二八四五號刑事判決要旨）。另按懲治走私條例之運
    送走私物品罪，法條文字並無限於運送他人所有或持有之走
    私物品為要件，可見「運輸」不以為他人輸送為必要，即為
    自己輸送者亦包括在內，故不論為他人運送或為自己運送，
    均應成立運送走私物品罪（最高法院八十二年度第三次刑事
    庭會議(一)決議意旨參照）。查安非他命已屬行政院依據懲治
    走私條例，所訂定發布管制物品項目及其數額規定之甲項第
    四款管制進出口物品，縱令被告所稱係為自己輸送，揆諸前
    開決議意旨，即應成立運送走私物品罪，被告及辯護意旨主
    張單純持有毒品當不構成本罪，尚有誤會。又被告確實係自
    境外以空運方法，將藏放妥當之安非他命轉運輸入臺灣地區
    ，已不屬最高法院上開判決意旨所謂之短途運送；而本案原
    所扣得安非他命一包毛重為九點九公克（見警卷第二八頁電
    子磅秤照片所示），驗餘淨重則為七點九五九八公克，上開
    重量已較一般施用安非他命毒癮者經查獲時所攜帶安非他命
    之重量，高出數倍，更不能認為係屬零星夾帶。否則，任何
    自稱所謂攜帶少量毒品或管制物品入境者，均可以此辯稱並
    無運輸犯意，將使相關運輸之刑罰規定於此等案例類型失其
    規範功能，更使海關門戶大開，失卻管制目的。被告及辯護
    意旨上開法律意見之主張，不合文義、目的、體系暨立法解
    釋，本院不採。被告自境外以空運方式攜帶毒品入境，當然
    有運送毒品暨走私管制物品之犯意至明，綜上，本案事證明
    確，被告犯行已堪認定，應依法論科。
二、論罪科刑：
  (一)安非他命係毒品危害防制條例第二條第二項第二款所明定之
    第二級毒品及懲治走私條例第二條第三項所認定之甲項第四
    款管制進出口物品。核被告甲○○所為，係違反毒品危害防
    制條例第四條第二項之運輸第二級毒品罪及懲治走私條例第
    二條第一項之私運管制物品進口罪（起訴意旨雖漏引此部分
    起訴法條，惟起訴事實已敘及，並據公訴檢察官當庭補正）
    。所犯上開二罪，係一行為觸犯數罪名之想像競合犯，應從
    一重之運輸毒品罪論處。爰審酌被告曾有賭博及詐欺等刑事
    前科，有臺灣高等法院被告前案紀錄表一份可查（見本院卷
    第五至七頁），此次竟為貪圖施用毒品便利，自國境外運送
    毒品入境，嚴重危害我國對於非法物品入境之管制，犯後更
    否認犯罪等一切情狀，量處如主文所示之刑，以資懲儆。
  (二)末按刑法第三十八條第一項第二款、第三項明文規定因犯罪
    所用之物，除有特別規定外，以屬於犯人者為限，始得沒收
    。倘犯罪所用之物其所有權並不屬犯人時，自不在得宣告沒
    收之列。而毒品包裝袋既係用於包裹毒品，防其裸露、逸出
    、潮濕，便於持有藉以施用，而非屬毒品危害防制條例第十
    九條第一項規定應沒收之物，故沒收與否應依刑法第三十八
    條第一項第二款之規定（最高法院九十一年度台上字第四○
    七六號、第四四一六號判決參照）。查扣案第二級毒品安非
    他命一包（驗餘淨重七點九五九八公克），為查獲之毒品，
    不問屬於犯人與否，應依毒品危害防制條例第十八條第一項
    前段規定沒收銷燬之。扣案空包裝袋一只，係被告所有供包
    裝暨運輸毒品所用之物，業據被告供認在卷，又非屬毒品危
    害防制條例第十八條第一項前段專供施用第一、二級毒品之
    器具，亦應同依刑法第三十八條第一項第二款規定，宣告沒
    收之。至於扣案休閒鞋一雙，雖為被告所有，惟被告僅係將
    毒品置放在右腳鞋墊內藏放，並非刻意挖空加工鞋底，以便
    運送毒品，本院認為尚無沒收之必要，附此敘明。
據上論斷，應依刑事訴訟法第二百九十九條第一項前段，毒品危
害防制條例第四條第二項、第十八條第一項前段、懲治走私條例
第二條第一項，刑法第十一條前段、第五十五條、第三十八條第
一項第二款，判決如主文。
本案經檢察官乙○○到庭執行職務。
中    華    民    國    95    年    12    月    19    日
                  刑事第八庭    審判長法  官  彭喜有
                                      法  官  王慧娟
                                      法  官  李東柏
以上正本證明與原本無異。
如不服本判決，應於判決送達後十日內，向本院提出上訴狀。
                                書記官  簡湘雲
中    華    民    國    95    年    12    月    19    日
附錄本案論罪科刑法條全文：
毒品危害防制條例第四條第二項
製造、運輸、販賣第二級毒品者，處無期徒刑或七年以上有期徒
刑，得併科新臺幣七百萬元以下罰金。


司法院資訊處製作；財團法人民間司法改革基金會備份。
